臺灣士林地方法院刑事判決　　　　　　　95年度交訴字第91號
公　訴　人　臺灣士林地方法院檢察署檢察官
被　　　告　甲○○
上列被告因業務過失致死案件，經檢察官提起公訴（95年度偵字
第11282號），本院判決如下：
    主  文
甲○○犯業務過失致人於死罪，處有期徒刑壹年貳月。
    事  實
一甲○○係欣和汽車客運股份有限公司（起訴書誤為和欣汽車客
  運股份有限公司）之司機，以駕駛公車載客為業，為從事業務
  之人，於民國95年9 月5 日上午11時30分許，駕駛車牌號碼33
  7-FB號營業大客車，沿臺北市區由西往東方向行駛
  ，行經上揭路段與三重路交岔路口，右轉三重路之際，本應注
  意車前狀況，並隨時採取必要之安全措施，以避免發生危險，
  且當時氣候晴，日間有自然光線，路面乾燥、無缺陷，無障礙
  物，視距良好，按當時情形並無不能注意之情事，竟疏未注意
  車前狀況，貿然右轉，致見由東往西穿越三重路之行人林倢
  時，已煞避不及，致其車頭右前方撞及林倢右肩，林倢瞬
  間倒地，其頭部並遭甲○○駕駛之營業大客車右前車輪輾壓，
  林倢因而頭部顱骨粉碎性骨折、腦組織流出而當場死亡。甲
  ○○於其犯罪被發覺前即向據報前來之員警自首而受裁判。
二案經甲○○自首及被害人林倢之父乙○○訴由臺北市政府警
  察局南港分局報告臺灣士林地方法院檢察署檢察官偵查起訴。
    理  由
一訊據被告甲○○，固坦承於前開時地，駕駛337-FB號營業大客
  車與林倢發生車禍，林倢並當場死亡等情不諱，惟矢口否
  認有何過失，辯稱：伊駕車由臺北市區右轉三重路時，有
  減速查看該交岔路口，未見有行人通行，遂以時速10公里之低
  速緩緩右轉，不知何故林倢突然靠近伊車，伊雖急踩煞車，
  仍撞擊林倢。伊確實已盡注意之能事，然因車輛轉彎時有死
  角，才未見林倢云云，經查：
  (一)被告於95年9 月5 日上午11時30分，駕駛337-FB號營業大客
    車自臺北市區右轉三重路時，與林倢發生車禍，致使
    林倢頭部遭被告駕駛之營業大客車右前車輪輾壓，林倢
    因而頭部顱骨粉碎性骨折、腦組織流出而當場死亡等情，除
    據被告自承在卷外，並有道路交通事故現場圖、補充資料表
    、事故現場及事故車輛照片、臺灣士林地方法院檢察署（下
    稱士林地檢署）相驗屍體證明書、士林地檢署法醫驗斷書等
    附卷可徵，堪可認定。
  (二)查本件車禍發生當時氣候晴，日間有自然光線，路面乾燥、
    無缺陷、無障礙物，視距良好等情，有道路交通事故調查報
    告表存卷可稽，足認車禍當時視線堪稱良好。
  (三)再者，被告於警詢雖稱：車禍時林倢是由西向東穿越三重
    路行走云云（見相字卷第10頁），查本件雖無目擊證人證述
    發生車禍前，林倢行走之方向，然查林倢因本件車禍，
    除頭部受有前述傷害外，其小腿處有挫傷，右肩處亦受有挫
    傷、瘀血之傷勢等情，有前開士林地檢署法醫驗斷書在卷可
    參，以其身體所受之傷勢，可徵林倢應係右肩先遭被告駕
    駛之337-FB號營業大客車擦撞，倒地後小腿再受挫傷，頭部
    旋遭被告車之右車輪輾壓。再查林倢遭撞擊後，呈臉向上
    ，頭部在三重路東邊，腳往三重路西邊之倒地姿勢等情，有
    拍攝林倢倒地姿勢之照片1 幀在卷可徵（見第11282 號偵
    卷第43頁）。依本件車禍第一撞擊點為林倢右肩，林倢
    遭撞擊倒地時，臉朝上，其頭部與腳則呈由三重路東邊往西
    邊平躺之倒地姿勢，可知林倢當時應係由三重路東往西穿
    越三重路行走，遭被告所駕駛自園區街○○○○路之營業大
    客車車頭右前方撞及右肩，於林倢遭撞倒地後，該337-FB
    號營業大客車右前車輪再輾壓林倢頭部（車禍時被告及林
    倢行向如附圖所示）至明。倘林倢當時是由西向東穿越
    三重路行走，其應不會右肩遭撞擊，且撞擊後其身體亦不致
    呈前揭照片所示之倒地方向，被告於警詢所稱林倢行進之
    方向，顯與事實不合，難以採信。查林倢既係由東往西穿
    越三重路時，右肩遭被告駕駛之前開營業大客車車頭右前方
    撞擊，顯見在本件車禍發生前，林倢在被告駕駛之337-FB
    號營業大客車前方，再查林倢身高160 公分（有士林地檢
    署法醫驗斷書在卷可憑），非矮小之人，其在被告所駕駛車
    之前方行走，被告應顯而易見，況被告於警詢及偵查中亦曾
    供稱：我轉彎時見行人穿越道無人通行，我車繼續行駛，突
    然見我車右前後照鏡有行人接近，... ，我轉彎時見行人穿
    越道無人通行，就立刻看到右邊有行人在我車右前側車頭移
    動等語（見相字卷第24、25頁）、轉到一半時，聽乘客說，
    有人要過馬路，我踩了煞車，未煞停，只是減速，我看到人
    已經貼近車邊，但還沒撞到，我又踩第2 次煞車，再下車來
    看，人已經在我輪下等語（參第11282 號偵卷第48頁），堪
    認於本件車禍前被告已看見，或經由車內乘客之告知而知林
    倢在其車前方行走，至臻明確。被告辯稱：轉彎時，因車
    有死角，無法看見林倢，洵為卸責之詞，不足採信。
  (四)按汽車行駛時，駕駛人應注意車前狀況，並隨時採取必要之
    安全措施，此道路交通安全規則第94條第3 項定有明文。被
    告駕車依法即負有前開注意義務，應隨時注意其車前各人、
    車動態，以避免發生危險，況事發當時氣候晴，日間有自然
    光線，路面乾燥、無缺陷、無障礙物，視距良好，已如前述
    ，詎被告駕車竟未留意車前狀況，從而按其情形被告自無不
    能注意之情事，竟疏未注意車前狀況仍冒然驅車右轉致生本
    件車禍，其有過失至明。林倢因此次車禍死亡，被告之過
    失與林倢之死亡間顯有相當因果關係，被告自應負過失致
    死罪責。
  (五)再按汽車行近行人穿越道，應減速慢行，遇有行人穿越時，
    無論有無交通警察指揮或號誌指示，均應暫停讓行人先行通
    過，道路交通安全規則第103 條固定有明文。查林倢係由
    東向西穿越三重路行走時，遭被告駕駛之337-FB號營業大客
    車車頭右前方撞擊，以林倢行走之路線及倒地後距離行人
    穿越道之位置，堪認林倢當時並非走在行人穿越道上，被
    告自無起訴書所載行近行人穿越道，未減速慢行，及暫停讓
    行人先行通過之過失，堪予認定，起訴書認被告有前開過失
    ，尚屬誤會，附此敘明。
  (六)本件事證已明，被告犯行洵堪認定，應依法論科。
二查被告係欣和汽車客運股份有限公司之司機，業據被告陳明在
  卷，被告以駕駛公車載客為業，為從事業務之人。核被告所為
  ，係犯刑法第276 條第2 項之業務過失致死罪。另被告於肇事
  後，其犯罪未被發現前，即主動向警方承明係其駕車肇事而接
  受裁判乙節，有臺北市○○○○○道路交通事故肇事人自首情
  形紀錄表1 份存卷可參，合於自首要件，依刑法第62條前段規
  定，減輕其刑。另被告並無行經行人穿越道不依道路交通相關
  法規讓行人優先通行之違規行為，已如前述，公訴人認應依道
  路交通管理處罰條例第86條第1 項規定加重其刑，尚屬誤會。
  爰審酌被告過失之程度及情節、其過失造成林倢死亡，及被
  告犯後否認犯行，且未與林倢家屬達成和解，賠償林倢家
  屬所受之損害等一切情狀，量處如主文所示之刑。
三據上論斷，應依刑事訴訟法第299 條第1 項前段，刑法第276
  條第2 項、第62條前段，刑法施行法第1 條之1 ，判決如主文
  。
本案經檢察官林宏松到庭執行職務。
中　　華　　民　　國　　96　　年　　3 　　月　　20　　日
                  刑事第四庭審判長法官    杜惠錦
                                  法官    朱瑞娟
                                  法官    江翠萍
以上正本證明與原本無異。
如不服本判決，應於判決送達後10日內，向本院提出上訴狀。
                                 書記官   陳慧玲
中　　華　　民　　國　　96　　年　　3 　　月　　20　　日
附錄本案論罪科刑法條：
中華民國刑法第276條
因過失致人於死者，處 2 年以下有期徒刑、拘役或 2 千元以下
罰金。
從事業務之人，因業務上之過失犯前項之罪者，處5 年以下有期
徒刑或拘役，得併科3 千元以下罰金。
